臺灣花蓮地方法院刑事判決
110年度原訴字第54號
公  訴  人  臺灣花蓮地方檢察署檢察官
被      告  鄧堡鄉




上列被告因妨害秩序等案件，經檢察官提起公訴（109年度偵字
第4643號、109年度少連偵字第58號），被告於本院準備程序中
，就被訴事實為有罪之陳述，經告知被告簡式審判程序之旨，並
聽取檢察官、被告之意見後，經本院合議庭評議後裁定由受命法
官獨任進行簡式審判程序，本院判決如下：
    主    文
乙○○犯在公共場所聚集三人以上下手實施強暴罪，累犯，處有期
徒刑柒月。又成年人與少年共同犯意圖供行使之用而攜帶兇器在
公眾得出入之場所聚集三人以上施強暴在場助勢罪，累犯，處有
期徒刑伍月，如易科罰金，以新臺幣壹仟元折算壹日。
    犯罪事實及理由
一、被告乙○○所犯者非為死刑、無期徒刑、最輕本刑為3 年以
    上有期徒刑之罪或高等法院管轄第一審案件，其於準備程序
    進行中，先就被訴事實為有罪之陳述，經告知其簡式審判程
    序之旨，並聽取檢察官及被告之意見後，本院合議庭依刑事
    訴訟法第273條之1第1 項之規定，裁定由受命法官獨任以簡
    式審判程序進行本案之審理，且依同法第273條之2規定，簡
    式審判程序之證據調查，不受第159條第1項、第161條之2、
    第161條之3、第163條之1及第164條至第170條規定之限制，
    合先敘明。
二、本案犯罪事實及證據，除證據部分補充被告於本院準備程序
    及審理時之自白及供述外（見本院卷第98頁、第379頁），
    餘均引用如附件所示檢察官起訴書之記載。
三、論罪科刑之理由：
(一)核被告就起訴書犯罪事實一部份所為，係犯刑法第150條第1
    項後段之在公共場所聚集三人以上下手實施強暴罪及同法第
    304條第1項之強制罪；就起訴書犯罪事實二部份所為，係犯
    刑法第150條第2項第1款、第1項前段之意圖供行使之用而攜
    帶兇器在公眾得出入之場所聚集三人以上施強暴在場助勢罪
    。被告就犯罪事實一部份，以一行為同時觸犯上開2罪，為
    想像競合犯，應依刑法第55條規定，從一重之在公共場所聚
    集三人以上下手實施強暴罪處斷。被告就犯罪事實一部份，
    與同案被告丁○○、另案被告張欣瑋、真實姓名不詳之成年男
    子在場參與實施上開犯行，其等間有犯意聯絡及行為分擔，
    應依刑法第28條論以共同正犯；就犯罪事實二部份，與同案
    被告己○○、另案被告即少年游○輝、賴○龍在場參與實施上開
    犯行，其等間有犯意聯絡及行為分擔，應依刑法第28條論以
    共同正犯。又刑法第150條第1項後段之在公共場所聚集三人
    以上下手實施強暴罪之要件為聚集三人以上，性質上屬於聚
    合犯，依刑法條文有「結夥三人以上」之主文記載無加列「
    共同」之必要，是上開條文以「聚集三人以上」為構成要件
    ，應為相同解釋，附此敘明。　　
(二)刑之加重部分：
 1、查本案起訴書雖未記載被告構成累犯之事實，然公訴人於本
    院審理中已指出被告前因妨害自由案件，經本院以105年度
    訴字第166號判決處有期徒刑6月確定，並於106年3月14日執
    行完畢等情（見本院卷第380頁），參以被告同意其前案紀
    錄表具有證據能力等情（見本院卷第379頁），足認被告確
    有於有期徒刑執行完畢後5年內，故意再犯本案有期徒刑以
    上之罪，為累犯；又公訴人於本院審理中陳稱：被告前次為
    妨害自由罪判刑6月，現今被告亦自承因恐嚇取財案件在監
    執行，同為妨害自由類型之案件，足見被告這5年內經常性
    的有妨害自由犯行，而且本案犯罪事實二部分還有跟未滿18
    歲的少年共犯，且卷內證據資料顯示被告住處與犯罪事實二
    之被害地點極為相近，更顯示對被害人造成身心恐懼非輕，
    故被告有累犯應加重之事由等語（見本院卷第380頁），是
    檢察官已於科刑證據資料調查階段，具體指出被告所犯前後
    數罪間，關於前案之性質、前案徒刑之執行完畢情形、再犯
    之原因、兩罪間之差異）、主觀犯意所顯現之惡性及其反社
    會性等各項情狀，經本院參酌上情後，已足認被告就起訴書
    犯罪事實一及二部分之犯行，均有立法意旨所指之特別惡性
    或刑罰感應力薄弱之情，爰依司法院釋字第775號解釋意旨
    ，裁量被告應依刑法第47條第1項規定加重其刑。 　　
 2、被告與另案被告即少年游○輝、賴○龍共犯本案犯罪事實二部
    分之犯行，應依兒童及少年福利與權益保障法第112條第1項
    前段規定，加重其刑。
 3、按刑法第150條第2項規定：「犯前項之罪，而有下列情形之
     一者，得加重其刑至二分之一：一、意圖供行使之用而攜
    帶兇器或其他危險物品犯之。二、因而致生公眾或交通往來
    之危險」，係就刑法第150條第1項之基本犯罪類型，參考我
    國實務常見之群聚鬥毆危險行為態樣，慮及行為人意圖供行
    使之用而攜帶兇器或者易燃性、腐蝕性液體，抑或於車輛往
    來之道路上追逐，對往來公眾所造成之生命身體健康等危險
    大增，破壞公共秩序之危險程度升高，而有加重處罰之必要
    ，已就刑法第150條第1項犯罪類型變更之個別犯罪行為予以
    加重，而成另一獨立之罪名，應屬刑法分則加重之性質。本
    案被告就犯罪事實二部分之犯行，雖有攜帶兇器，惟審酌本
    案情節，尚未導致他人受傷，衝突時間亦非長，足認並無持
    續施強暴致危險程度難以控制之情形，被告所為對於社會秩
    序安全之危害程度，未因攜帶兇器而有顯著提升，爰不予加
    重其刑。　　　　
(三)爰審酌禁止在公共場所聚集3人以上，下手實施強暴行為或
    在場助勢，及禁止以強暴行為妨害他人行使權利，為我國現
    行之有效規範，並為刑法所明定，當為我國人民普遍適用之
    行為原則，被告於理性思考後，仍違背上開行為規範而為本
    案犯行，國家自應透過刑罰再次宣示上開規範之有效性。本
    院衡酌被告實施強暴行為之方式、在場助勢時所攜帶兇器之
    種類所蘊含之不法內涵，另參以被告犯後坦承犯行，且與告
    訴人戊○○、丙○○達成調解，並履行調解內容之犯後態度所揭
    其已自我認識於本案中錯誤之行為準則（見本院卷第153頁
    至第156頁調解筆錄）；及被告自述高中畢業之智識程度；
    已婚、需扶養2個未成年子女、太太及父親之家庭狀況；入
    監前從事農產品中盤商、年收入約新臺幣（下同）40萬元至
    100萬元之經濟狀況各因素對其遵法能力之影響性等一切情
    狀（見本院卷第379頁），分別量處如主文所示之刑，並就
    得易科罰金部分，諭知易科罰金之折算標準，以資懲儆，並
    強化一般民眾對於自身受法律保護之合理期待。至扣案之鋁
    棒1隻非為被告所有，亦非為其於本案犯罪所使用，爰不予
    宣告沒收，附此敘明。　　
據上論斷，應依刑事訴訟法第273之1第1項、第299條第1 項前段
、第310條之2、第454條第2項，判決如主文。
本案經檢察官甲○○提起公訴，檢察官羅美秀到庭執行職務。
中　　華　　民　　國　　111 　年　　6 　　月　　6 　　日
                  刑事第三庭   法  官   邱佳玄
以上正本證明與原本無異。
如不服本判決應於收受送達後20日內向本院提出上訴書狀，並應
敘述具體理由。其未敘述上訴理由者，應於上訴期間屆滿後20日
內向本院補提理由書(均須按他造當事人之人數附繕本)「切勿逕
送上級法院」。告訴人或被害人如對於本判決不服者，應具備理
由請求檢察官上訴，其上訴期間之計算係以檢察官收受判決正本
之日期為準。
因疫情而遲誤不變期間，得向法院聲請回復原狀。
中　　華　　民　　國　　111 　年　　6 　　月　　8 　　日

                               書記官   方毓涵
附錄本案論罪科刑法條：
中華民國刑法第150條
在公共場所或公眾得出入之場所聚集三人以上，施強暴脅迫者，
在場助勢之人，處1年以下有期徒刑、拘役或10萬元以下罰金；
首謀及下手實施者，處6月以上5年以下有期徒刑。
犯前項之罪，而有下列情形之一者，得加重其刑至二分之一：
一、意圖供行使之用而攜帶兇器或其他危險物品犯之。
二、因而致生公眾或交通往來之危險。
中華民國刑法第304條
以強暴、脅迫使人行無義務之事或妨害人行使權利者，處3年以
下有期徒刑、拘役或9千元以下罰金。
前項之未遂犯罰之。
【附件】
臺灣花蓮地方檢察署檢察官起訴書
                                     109年度偵字第4643號
                                   109年度少連偵字第58號
　　被　　　告　乙○○　
　　　　　　　　丁○○　
                己○○　
上列被告等因妨害秩序等案件，已經偵查終結，認應提起公訴，
茲將犯罪事實及證據並所犯法條分敘如下：
        犯罪事實
一、丁○○與數名真實姓名不詳之成年男子於民國109年8月9日23
    時許，搭乘由張欣瑋(通緝中)所駕駛之車牌號碼0000-00號
    自小客車(紅色奧迪車)行駛於在花蓮縣花蓮市區，嗣張欣瑋
    於路上見到車牌號碼0000-00號自小客車(黑色MINI車，下稱
    A車)，張欣瑋前因與他人有債務糾紛，又認該人即是A車車
    主，便電話通知乙○○此事，同時與乙○○分頭上前攔車。於同
    日23時40分許，乙○○駕駛車牌號碼0000-00號自小客車(黑色
    賓士車)，於花蓮縣花蓮市中華路與明義街口見到A車停在該
    處，便駕車以插入方式駛停於A車車前，嗣張欣瑋、丁○○等
    人亦抵達現場，並駕車停放在A車車旁。乙○○、丁○○與其餘
    數名真實姓名不詳之之成年男子下車後，即共同基於強制、
    在公共場所聚集三人以上，下手實施強暴之犯意聯絡，要求
    正坐於A車駕駛座之戊○○將汽車熄火、下車並將鑰匙置於擋
    風玻璃前，乙○○遂質問戊○○A車來源、與車主之關係，戊○○
    遂因此解釋A車為同行友人丙○○程所承租，並電話通知外出
    購物之丙○○返回A車處說明，嗣因乙○○等人不滿戊○○、丙○○
    之回答，遂仗人多勢眾而將戊○○、丙○○包圍不讓其等離去，
    並不斷質疑其等應該認識A車車主，丁○○進而出手推丙○○，
    另由其中一人向戊○○、丙○○恫稱其等若再不交代A車車主下
    落，將帶其等回公司等語，造成其等心生恐懼。之後乙○○並
    要求戊○○、丙○○留下聯絡方式，並要求張欣瑋及其他人拍下
    其等照片，要其等回去再想清楚，始讓其等離開現場，以此
    強暴及脅迫方式接續妨害戊○○、丙○○自由行動之權利，並妨
    害花蓮市區之公眾秩序。
二、乙○○於民國109年6月16日凌晨，因己○○向其與游○輝、賴○龍
    (分別為民國92年、93年生，均為未成年，真實姓名詳卷)抱
    怨先曾前至郭麗玉所經營址設花蓮縣○○市○○○街00號之桃花
    源KTV消費後帳單結算不清楚之事，渠等4人遂共同意圖供行
    使之用而攜帶兇器，基於在公眾得出入之場所聚集3人以上
    施強暴之犯意聯絡，於當日3時35分許，由賴○龍駕駛車牌號
    碼000-0000號自小客車搭載乙○○、己○○、游○輝共同至由郭
    麗玉所負責經營之桃花源KTV，再由己○○、游○輝、賴○龍分
    持客觀上足供兇器使用之鋁棒、棍棒(三支棍棒僅一支扣案)
    敲毀店內物品、裝潢，乙○○則在旁助勢，以此強暴方式妨害
    花蓮市區之公眾秩序。
三、案經戊○○、丙○○、郭麗玉訴由花蓮縣警察局花蓮分局報告偵
    辦。
　　　　證據並所犯法條
一、證據清單及待證事實：
㈠犯罪事實一:
編號 證據名稱 待證事實 1 被告乙○○於警詢、偵查中之供述 坦承經被告張欣瑋電話告知後，而於上開時、地，與被告丁○○、張欣瑋及其餘不詳之人，包圍告訴人戊○○、丙○○，不斷質疑其等與A車車主關係，不讓其等離去，並要求被告張欣瑋等人拍攝其等照片並留下聯絡方式，始讓其等離去之事實，並承認上開行為涉犯妨害自由罪行。 2 被告丁○○於警詢、偵查中之供述 1.坦承於上開時間，搭乘同案被告張欣瑋所駛車輛前往上開地點，過程中，有推告訴人丙○○，並有拍攝告訴人2人照片並留下聯絡方式之行為。 2.證明現場有人要求告訴人戊○○將汽車熄火、下車並將鑰匙置於擋風玻璃前之行為。 3.否認有妨害秩序之犯意。 3 證人即告訴人戊○○於警詢、偵查中之具結證述 證明其與告訴人丙○○有如犯罪事實所示之被害經過 4 證人即告訴人丙○○於警詢、偵查中之具結證述 證明同上事實。 5 路口監視器畫面翻拍照片及現場照片數張、車輛詳細資料報表3紙 證明同案被告張欣瑋於上開時、地駕駛之車牌號碼0000-00號自小客車搭載丁○○與數名真實姓名不詳之成年男子，與被告乙○○駕駛車牌號碼0000-00號自小客車，包圍告訴人2人之事實。 
㈡犯罪事實二：
編號 證據名稱 待證事實 1 被告乙○○於警詢、偵查中之供述 坦承上開犯行，並自白認罪。  2 被告己○○於警詢之供述 1.證明於上開時間、地點，有與游○輝、賴○龍有持棍棒砸毀桃花源KTV店內物品，且被告亦有一同前往該處並在場助勢之行為。 2.承認現場監視器所攝得，分持木棍砸毀店內物品之紅色上衣男子為其被告己○○；黑色雙色外套之男子為游○輝；黑色短袖上衣之男子為賴○龍之事實。 3 證人游○輝於警詢、偵查中之供述 證明同上事實。 4 證人賴○龍輝於警詢、偵查中之供述  證人即同案共犯游○輝於警詢、偵查中之供述 4 證人即桃花源KTV經理蔡孝明、證人即告訴人郭麗玉於警詢、偵查中之證述 證明桃花源KTV於上揭時間，遭被告乙○○、己○○、游○輝、賴○龍持棍棒砸店之事實。 5 現場監視器畫面翻拍照片及現場照片數張、車輛詳細資料報表 證明同上事實。 
二、就犯罪事實一部分，按刑法第305條之恐嚇危害安全罪，係
    指單純以將來加害生命、身體、自由、名譽、財產之事，恐
    嚇他人致生危害於安全者而言，如對於他人之生命、身體等
    ，以現實之強暴、脅迫手段加以危害要挾，使人行無義務之
    事或妨害人行使權利，即應構成刑法第304條之強制罪，縱
    有恐嚇行為，亦僅屬犯強制罪之手段，無更論以恐嚇危害安
    全罪之餘地，最高法院84年度台非字第194號判決可資參照
    ，是被告乙○○、丁○○及其餘在場之人，對告訴人戊○○、丙○○
    施以上述強暴及言詞恫嚇之行為，應係構成刑法第304條第1
    項之強制罪，報告意旨認另涉有刑法第305條之恐嚇罪，容
    有誤會，附此敘明。是核被告乙○○、丁○○所為，均係犯刑法
    第304條第1項之強制、同法第150條第1項前段在公共場所聚
    集三人以上，下手實施強暴脅迫等罪嫌。被告2人所犯上開
    之罪間，係一行為觸犯數罪名，屬想像競合犯，請依刑法第
    55條前段規定從一重之在公共場所聚集三人以上，下手實施
    強暴脅迫罪處斷。被告2人與張欣瑋所犯上開犯罪，有犯意
    聯絡，行為分擔，請論以共同正犯。
三、就犯罪事實二部分，核被告己○○所為，係犯刑法第150條第2
    項第1款、第1項後段之意圖供行使之用而攜帶兇器在公眾得
    出入場所聚集三人以上實施強暴罪嫌；核被告乙○○所為，係
    犯刑法第150條第2項第1款、第1項前段之意圖供行使之用而
    攜帶兇器在公眾得出入場所聚集三人以上在場助勢強暴罪嫌
    。被告2人與游○輝、賴○龍就上開犯行，有犯意聯絡，行為
    分擔，請論以共同正犯。又被告2人且係與少年游○輝、賴○
    龍共同實施犯罪，請依兒童及少年福利與權益保障法第112
    條第1項本文規定，加重其刑。至本件扣得之鋁棒，為被告
    己○○所有，且係供本次犯罪所用，請依刑法第38條第2項之
    規定沒收之。
四、至花蓮縣警察局花蓮分局就犯罪事實二部分另認被告乙○○、
    己○○亦涉犯刑法第354條毀損罪嫌，然按告訴乃論之罪，告
    訴人於第一審辯論終結前，得撤回其告訴，其已經撤回告訴
    者，應為不起訴處分。經查，被告乙○○、己○○之行為，固涉
    有刑法第354條之罪，然依同法第357條之規定，須告訴乃論
    ，而告訴人郭麗玉已於偵查中當庭表示撤回告訴，此有110
    年4月22日本署訊問筆錄在卷可稽，揆諸首開說明，自應為
    不起訴處分，然此部分因與前開起訴部分，具有想像競合之
    裁判上一罪之關係，為起訴效力所及，故不另為不起訴處分
    ，附此敘明。
五、依刑事訴訟法第251條第1項提起公訴。
　  此　致
臺灣花蓮地方法院
中　　華　　民　　國　 110　　年　　7 　　月　　7 　　日
                              檢　察　官　甲○○